臺灣橋頭地方法院刑事裁定　
111年度聲字第735號
聲明異議人
即  受刑人  謝龍秋


上列聲明異議人即受刑人因公共危險案件，對臺灣橋頭地方檢察
署檢察官之執行指揮（111年度執字第309號）聲明異議，本院裁
定如下：
    主  文
聲明異議駁回。
    理  由
一、聲明異議意旨詳如附件「刑事聲明異議狀」所載。
二、按受刑人或其法定代理人或配偶以檢察官執行之指揮為不當
    者，得向諭知該裁判之法院聲明異議；法院應就疑義或異議
    之聲明裁定之，刑事訴訟法第484條、第486條分別定有明文
    。按犯最重本刑為5年以下有期徒刑以下之刑之罪，而受6月
    以下有期徒刑或拘役之宣告者，得以1,000元、2,000元或3,
    000元折算1日，易科罰金。但易科罰金，難收矯正之效或難
    以維持法秩序者，不在此限；又按受6月以下有期徒刑或拘
    役之宣告，不符第41條第1項易科罰金之規定者，得依前項
    折算規定，易服社會勞動；第2、3 項之規定，因身心健康
    之關係，執行顯有困難者，或易服社會勞動，難收矯正之效
    或難以維持法秩序者，不適用之，刑法第41條第1項、第3項
    、第4項亦分別定有明文。而上開易刑處分之否准，係法律
    賦予檢察官指揮執行時之裁量權限，執行檢察官自得考量受
    刑人之實際情況，是否有難收矯正之效或難以維持法秩序，
    以作為其裁量是否准予易科罰金或易服社會勞動之憑據，非
    謂一經判決宣告易科罰金之折算標準，執行檢察官即應為易
    科罰金或易服社會勞動之易刑處分，至於是否有上開法條所
    稱「難收矯正之效或難以維持法秩序」之情形，乃立法者賦
    與執行檢察官應於具體個案，考量犯罪特性、情節等事項而
    為合於立法意旨之裁量，檢察官就此項裁量權之行使，倘無
    違法、不當（合目的性）或濫用之情形，自不得遽謂其執行
    指揮有何違法、不當，法院僅於發生裁量瑕疵之情況始有介
    入審查之必要（最高法院108年度臺抗字第1551號裁定意旨
    參照）。準此，倘執行檢察官於執行處分時，已具體說明不
    准易科罰金或易服社會勞動之理由，且未有逾越法律授權或
    專斷等濫用權限之情事，自不得遽謂執行檢察官執行之指揮
    為不當。
三、查受刑人於107年10月12日16時許，因在高雄市岡山區岡山
    南路某保養廠內食用摻酒類之燒酒雞後，仍騎乘車牌號碼00
    -000號輕型機車上路，經警測得其吐氣所含酒精濃度為每公
    升0.27毫克，臺灣橋頭地方檢察署（下稱橋頭地檢）檢察官
    以107年度速偵字第2875號為緩起訴處分確定（下稱前案）
    ，有該緩起訴書分書在卷可參。又受刑人因犯不能安全駕駛
    動力交通工具罪，經本院以110年度交簡字第2046號判處有
    期徒刑3月，併科罰金新臺幣1萬5千元確定（下稱本案），
    本案經移送橋頭地檢署執行後，本院曾以111年度聲字第368
    號裁定撤銷橋頭地檢署檢察官指揮處分，應由檢察官另為妥
    適之處分等情，有該裁定在卷可參。嗣橋頭地檢署檢察官於
    111年6月28日傳喚受刑人到庭陳述意見後，否准受刑人易科
    罰金之請求等情，使其有充分表示意見之機會，並能即時提
    出不宜發監執行之個人特殊事由供檢察官審酌。而經審酌後
    ，檢察官否准受刑人易科罰金或易服社會勞動之聲請，復於
    111年7月6日以橋檢和嵐111執309字第1119027466號函覆受
    刑人，內容略以：「本件酒駕為三年2犯，前案為緩起訴處
    分，繳納緩起訴處分金，且緩起訴期間期滿為108年11月19
    日，然本件犯案日為110年9月19日，是台端於緩起訴期滿後
    不到2年內，即再犯本件酒駕案件，足認前次緩起訴處分對
    其個人已經無預防之效果，且緩起訴處分金亦有與易科罰金
    相類似之懲罰，但仍再犯本件酒駕行為，益徵易科罰金顯難
    收矯正之效。本件台端係駕駛汽車上路，酒測值為0.46毫克
    ，其已經對駕駛人的意識有所影響，而駕駛汽車需要更高度
    的注意力，足認其行為業已對道路安全造成危險，參以其三
    年2犯之情節，益徵易科罰金顯難維持法秩序。再者，台端
    據以聲請易科罰金之理由，為其公司負責人，其入監服刑會
    影響公司運作，且需要照顧其高齡80歲之父親等事由，然此
    等事由於本件案發前業已存在，其仍執意再犯本件酒駕行為
    ，且此等事由與犯罪動機無關，也與刑之執行無關，更與預
    防效果、法秩序無關。台端已有成年之兒女一雙，已經能夠
    協助其照顧公司，更可以協助照顧80歲的父親。是本件不准
    許易科易科罰金、易服社會勞動。」，經本院調閱橋頭地檢
    署111年度執字第309號執行案卷核閱無訛。從而，檢察官為
    執行傳票之執行指揮後，受刑人已到庭陳述並請求易科罰金
    ，且充分表示意見，即時提出不宜發監執行之個人特殊事由
    供檢察官衡酌，自難認檢察官作成本件不得易科罰金之處分
    有何重大瑕疵可指。
四、經查，臺灣高等檢察署認酒駕案件之受刑人有下列情形之一
    者，應予審酌是否屬刑法第41條第1項但書所定「難收矯正
    之效或難以維持法秩序」之情形，而不准易科罰金：⒈酒駕
    犯罪經查獲三犯（含）以上者；⒉酒測值超過法定刑罰標準
    ，並對公共安全有具體危險者；⒊綜合卷證，依個案情節（
    例如酒駕併有重大妨害公務等事實），其他認易科罰金難收
    矯正之效或難以維持法秩序者。酒駕案件受刑人有酒駕犯罪
    經查獲三犯（含）以上者，而經考量個案情況，准予易科罰
    金者，應送請該署檢察長複核以資慎重，有臺灣高等檢察署
    111年2月23日檢執甲字第11100017350號函可佐，上開意見
    並報請法務部備查，有法務部111年3月28日法檢字第111045
    08130號函可參，臺灣高等檢察署並函請各地檢察署嚴格審
    核是否對於酒駕累犯案件准予易科罰金，此亦有臺灣高等檢
    察署111年4月1日檢執甲字第11100047190號函可證。另橋頭
    地檢因應刑法第185條之3修法從重處罰之趨勢，認法務部於
    102年間以法檢字第10204535170號函，針對酒駕犯行之易科
    罰金，訂定「五年內三犯」者，原則認定係屬「難收矯正之
    效，或難以維持法秩序」，進而不予許可易科罰金之標準，
    然自102年迄今酒駕案件仍層出不窮，甚造成重大交通事故
    ，可知上開標準已無法契合目前的社會民情及立法趨勢，遂
    於111年1月11日訂定「臺灣橋頭地方檢察署審核酒駕案件是
    否准許易科罰金或易服社會勞動標準」（下稱橋頭地檢酒駕
    易刑處分標準），該標準訂定「受刑人歷年酒駕3犯或3年內
    酒駕2犯者，應認為『易科罰金或易服社會勞動，難收矯正之
    效或難以維持法秩序』，而不准易科罰金或易服社會勞動，
    但有下列情形之一者，得斟酌個案情況准予易科罰金或易服
    社會勞動：⒈駕駛汽車以外之動力交通工具（例如機車、電
    動腳踏車），而吐氣所含酒精濃度未達每公升0.55毫克，且
    未因而致人於死或受傷者；⒉有其他事由足認易科罰金或易
    服社會勞動已可收矯正之效或維持法秩序者」。
五、查受刑人歷年酒駕之時間分別為107年10月12日（前案）、1
    10年9月19日（本案），可知受刑人係3年內酒駕2犯，而受
    刑人於本案係酒後駕駛自用小客車上路，嗣經警察攔查後，
    測得酒測值為每公升0.46毫克，依上開橋頭地檢酒駕易刑處
    分標準，可知原則上應不准許受刑人本案易科罰金或易服社
    會勞動，橋頭地檢檢察官並具體審酌受刑人本案酒測值為每
    公升0.46毫克，且前案以緩起訴處分結案，然受刑人仍於11
    0年再犯（第2犯）本件酒駕案件，足認前案並未能對受刑人
    產生預防之效果，且因被告之酒測值已對駕駛人的意識有影
    響，且駕駛汽車需要更高度之注意，顯然已對道路安全造成
    危害，認有不執行所宣告之刑，難收矯正之效或難以維持法
    秩序之情形，而不准受刑人易科罰金及易服社會勞動。是以
    檢察官所為指揮執行命令，核屬法律授權檢察官所行使之合
    義務性裁量，且已附具體理由，並無違法或不當之處。
六、另受刑人雖稱有前開家庭、經濟因素存在，惟參以刑法第41
    條第1 項規定於修法後已刪除「受刑人因身體、教育、職業
    、家庭之關係或其他正當事由，執行顯有困難」之要件，故
    執行檢察官考量是否准予受刑人易科罰金或易服社會勞動時
    ，僅須就受刑人是否具有「確因不執行所宣告之刑，難收矯
    正之效，或難以維持法秩序」事由為裁量，自不得徒憑受刑
    人前開主張即謂其有執行顯有困難情事，進而認檢察官不准
    其易刑處分之執行指揮有何逾越法律授權、專斷等濫用權力
    之情事。
七、綜上所述，本件檢察官執行之指揮，並無不當，受刑人聲明
    異議，為無理由，應予駁回。
據上論斷，應依刑事訴訟法第486條，裁定如主文。
中　　華　　民　　國　　111 　年　　8 　　月　　19　　日
                  刑事第五庭    法　官  徐右家
以上正本證明與原本無異。
如不服本裁定，應於送達後5日內，向本院提出抗告狀。
中　　華　　民　　國　　111 　年　　8 　　月　　19　　日
                                書記官  周素秋